臺灣桃園地方法院行政訴訟判決　
110年度交字第608號
原      告  陳東華  

被      告  交通部公路總局臺北市區監理所

代  表  人  江澍人  
上列當事人間交通裁決事件，原告不服被告民國110年12月13日
北市監金字第26－DG0000000號裁決，提起行政訴訟，本院判決如
下：
    主  文
原告之訴駁回。
訴訟費用新臺幣參佰元由原告負擔。
    事實及理由
壹、程序方面：
    本件係因原告不服被告所為道路交通管理處罰條例（下稱處
    罰條例）第8 條之裁決而提起撤銷訴訟，依行政訴訟法第23
    7 條之1 ，應適用交通裁決事件訴訟程序。本件因卷證資料
    已經明確，本院依行政訴訟法第237 條之7 規定，不經言詞
    辯論，直接裁判。
貳、實體方面：                                  
一、事實概要：
　　原告於民國110年8月19日7時15分許，駕駛車牌號碼0000－00
    號自用小客車（下稱系爭車輛），行經桃園市大園區台61線
    平面道路29.5公里處時，為桃園市政府警察局交通警察大隊
    （下稱舉發機關）警員認原告有「速限50公里，經儀器測得
    時速73公里，超速23公里，超過規定之最高時速逾20公里至
    40公里以內」之違規，遂逕行舉發並填製如桃警局交字第DG
    0000000號之舉發違反道路交通管理事件通知單（下稱系爭
    舉發通知單），記載應到案日期為110年11月27日前，並移
    送被告處理。嗣原告於110年10月21日到案陳述不服舉發，
    經被告函請舉發機關協助查明事實後，認原告確有「汽車駕
    駛人行車速度，超過規定之最高時速逾20公里至40公里以內
    」之違規，即於110年12月13日填製北市監金字第26－DG0000
    000號之裁決書（下稱原處分），爰依道路交通管理處罰條
    例（下稱處罰條例）第40條及違反道路交通管理事件統一裁
    罰基準及處理細則（下稱裁罰基準及處理細則）等規定，裁
    處原告罰鍰新臺幣（下同）1,800元，並記違規點數1點等處
    分。原告不服，於是提起本件行政訴訟。
二、原告起訴主張及聲明：
（一）主張要旨：
　　　本件違規日期係8月19日，但原告遲至10月20日始收到罰
      單，顯已超過2個月，且僅附上一張採證片，並無法辨別
      本件取締是否符合正當程序。而本件雖在29.5公里處設置
      警52告示，但無速限照片，而照片日期係可事後進行變更
      ，是否為當日所拍攝並無法證實。又本件員警係採用移動
      式照相機，並非固定式，但卻無相機放置位置之照片，故
      是否有隱藏性，而非依正當程序執法之可能？亦無法辨識
      本件警52速限告示之設置是否符合處罰條例所規範之測速
      照相機前100公尺至300公尺範圍內。再者，依違規採證照
      片比對行車紀錄器所拍側之現場路段，該標誌不僅高度並
      未一致，且設於28.7公里處之速限50標誌之顏色，已褪色
      不易識別，且該路段為3線道，原告當時係行駛於內側車
      道上，因中線車道有車輛致原告不易看見設於外側路邊之
      警52告示牌。末按桃園市警局交通警察大隊所提供之110
      年「測速照相設備」設置地點之更新表所公布資料，並無
      本件違規路段，且依「內政部警政署交通違規稽查作業注
      意事項」第4項有關交通違規以「非固定式」科學儀器採
      證時，包括地點及項目需經主管核定，並不得便衣執勤，
      且照相採證應於明顯公開處執法，並將違規要件完整攝入
      ，故本件明顯不符相關規定。
（二）聲明：撤銷原處分。
三、被告答辯及聲明：
（一）答辯要旨：
    ⒈引用處罰條例第7條之2第1項第7款、第2項第9款、第3 項
      、第40條、第63條第1項第1款、度量衡法第5條、度量衡
      器檢定檢查辦法第3條第1項第6款等相關交通法規之條文
      （詳卷附答辯狀）。
    ⒉本件舉發員警取證所用之雷達測速儀，業於109年11月3日
      由經濟部標準檢驗局委託財團法人工業技術研究院發證 
      檢定合格，雷達測速儀檢定合格證書有效期限自109年11
      月3日至110年11月30日止，有經濟部標準檢驗局委託財團
      法人工業技術研究 院之雷達測速儀檢定合格證書可證（
      型號：（一）主機：TYPE24 ,(二） 天線：TPYE24 ,器號
      ：（一）主機：2161 ,(二）天線：2161,檢定合格單號碼
      ：J0GA0000000A、J0GA0000000B,乙證3第16頁、乙證7第4
      4頁），可知原告違規遭測速照相取證之時（110年8月19
      日7時15分29秒），該雷達測速儀是在檢定合格有效期限
      内，故其準確性及正確性應值得信賴。
    ⒊按處罰條例第90條之規定，本件交通違規行為之成立日為1
      10年8月19日，自斯日起算2個月之舉發期間，至遲應於同
      年10月19日為本件交通違規行為之舉發，而舉發警員既於
      110年10月13日掣開舉發通知單，則本件交通違規行為之
      舉發顯未逾越處罰條例第90條所規定之2個月舉發期限，
      且違規通知單於110年10月20日送達。另依據行政罰法第2
      7條之規定，本件交通違規行為之成立日為110年8月19日
      ，自斯日起算3年之裁決期間，至遲應於113年8月19日為
      本件交通違規行為之裁決，而被告既於110年12月13日掣
      開違反道路交通管理事件裁決書，則本件交通違規行為之
      裁處權顯未逾越行政罰法第27條所規定之3年裁決期限，
      且裁決書於110年12月14日送達，是故被告仍得依法對原
      告進行裁罰，原告上開主張，於法顯屬無據。
    ⒋舉發機關111年1月22日圓警分交字第1110002286號函文表
      示略以：「一、經再檢視測速取締標 誌設置現場照片，
      該照片之拍攝日期為110年8月19日6時27分許，係執勤員
      警於完成將該標誌設置於桃園市大園區台61線平面道路（
      西濱路一段)29.5公里處里程標示牌時，當場以科學儀器
      拍攝無誤；復檢視員警於是日7時56分許檢 查該標誌設置
      情形之密錄器錄影資料，該標誌當時仍清楚可見。二、另
      查桃園市大園區台15甲線進入台61線平面道路及西濱路一
      段往南沿線，有多處路面及標誌桿上設有速限50公里/小
      時之標線及標誌；次查道路交通安全規則第93條第1項第1
      款規定略以：「行車速度，依速限標誌或標線之規定，無
      速限標誌或標線者，應依下列規定：行車時速 不得超過5
      0公里。」，故台61線平面道路（西濱路一段)29.5公里處
      附近路段最高速限應為50公里/小時。三、旨案執勤員警
      係以非固定式雷達測速儀器進行測速照相，並依規定在測
      速地點前100公尺至 300公尺間路邊設置測速取締標誌，
      預告將有員警執行測速照相取締勤務，符合道路交通管理
      處罰條例對於取締超速違規行為之規定，該測速儀器設定
      速率後會自動偵測照相，執勤員警在場係負責守望警戒測
      速儀器之安全及處理突發狀況，且執勤員警當時有依規定
      穿著制服執勤，為避免測速儀器妨礙人、車通行及遭受碰
       撞，須選擇安全之架設位置，雖位於路邊燈桿之後方，
      惟過往車輛行經測速地點時，均可清楚看見執勤員警，符
      合著制服於明顯處所公開 執法之規定」等語。
　　⒌又舉發員警職務報告書內容表示略以：「一、警員於110年
      8月19日擔服6時至10時桃園市大園區竹圍及潮音轄區交通
      事故及超速取締交通違規勤務，身著制服駕駛巡邏車於6
      時27分在測速地點前100公尺至300公尺間（經實地測量約
      177.6公尺)在桃園市○○區○00○○○道路里○○0000○里○○○○○號
      PB102號附近）路旁明顯位置設立警 52測速取締告示牌，
      預告將有員警執行取締超速勤務，符合道路交通管理處罰
      條例第7條之2第3項規定，後於桃園市台61線平面道路29.
      5公里（電桿：沙圍幹9支5B2555HA13 ，約橋墩標號PB107
      號）架設雷射測速儀器，為維護測速儀之安全，故將測速
      儀器架設於不妨礙交通之道路旁電桿後方，以防遭車輛撞
      擊，警方架設完成後便在現場執勤，以維護現場測速儀器
      之安全及處理突發狀況，值勤位置雖位於路旁電桿後方，
      惟過往車輛行經測速地點時，均可清楚看見執勤員警，符
      合著制服於明顯處所公開執法之規定；另巡邏車因測速照
      相勤務進行中，並不需要使用，為避免妨礙人、車通行，
      故將巡邏車停於路外。二、經檢視舉證照片資料，系爭 
      車輛於110年8月19日7時15分，行經桃園市大園區台61線
      平面 道路29.5公里處附近路段之速度為73公里/小時，超
      過該路段最高 限速50公里/小時，達23公里/小時，違規
      事實明確，警方依法舉發並無違誤，而舉證照片均係經測
      速器於設定速率後，會自動偵測拍照 舉證並存檔，該舉
      證照片均為原始檔案並無放大裁切照片尺寸之情事。三、
      警方提供於110年8月19日7時56分駕駛巡邏車並於制服胸
      口處配戴之密錄器晝面内容，以佐證警方當日至警52架設
      位置查看警52告示牌於6時27分設置後，是否正常站立及
      有無遭遮蔽破壞或倒塌情事，晝面内容顯示時間110年8月
      19日7時56分19秒，警方依規定設置之警52警示牌仍正常
      擺放。四、道路交通安全規則第93條第1項第1款規定略以
      ：『行車速度，依速限標誌或標線之規定，無速限標誌或
      標線者，應依下列規定：行車時速不得超過50公里』；另
      至現場查證，進入台61線平面道路29.5公里之大園區西濱
      一段至台15甲線沿線，有多處設置明顯之速限標誌及標線
      提醒用路人，並無褪色及不易識別情事，且原告所提供相
      關照片佐證時，係經行車紀錄器錄製，行車紀錄器廠牌不
      同，品質及錄影晝質也不同，並無法完全呈現現場標誌及
      標線完整情形，而現場標誌高低不同，其設置單位非警察
      機關，係交通公路主管機關設置，警方於設置警52時依規
      定高於120公分，且架設高於現場里程標牌之上，以避免
      里程標牌及警 52警示牌若相等高度，易使駕駛人誤判或
      不容易識別該警52警示牌 内容」等語。
　　⒍經檢視違規照片、警52設置照片、員警密錄器錄影資料擷
      取照片、系爭車輛與警52標誌設置相對位置示意圖、員警
      職務報告及採證影片，違規事實明確，舉發機關依規定舉
      發；爰此，原告確有「汽車駕駛人行車速度，超過規定之
       最高時速逾20公里至40公里以内」之違規行為，被告依
      法裁處，核無違誤。又原告既為合法考領機車及汽車駕駛
      執照之人，有車籍查詢資料及駕駛人基本資料為憑，為具
      有正常智識程度之駕駛人，對上述交通法規當知之甚詳，
      自應遵守。從而，被告爰依處罰條例第40條、第63條第1
      項第1款之規定予以裁罰，洵屬有據。
　　⒎綜上所述，原告確有「汽車駕駛人行車速度，超過規定之
      最高時速逾20公里至40公里以內」之違規事實，則被告依
      處罰條例、裁罰基準及處理細則等規定，裁處原告罰鍰18
      00元，並記違規點數1點，於法並無不合，原告之訴應為
      無理由。
（二）聲明：駁回原告之訴。
四、本院之判斷：
（一）前提事實：
      原告於110年8月19日7時15分許，駕駛系爭車輛行經桃園
      市大園區台61線平面道路29.5公里處時，為舉發機關警員
      認原告有「速限50公里，經儀器測得時速73公里，超速23
      公里，超過規定之最高時速逾20公里至40公里以內」之違
      規等情，此有系爭舉發通知單（見本院卷第73頁）、原告
      申訴書（見本院卷第77頁）、交通違規陳述單（見本院卷
      第83頁）、舉發機關110年11月10日園警分交字第1100037
      502號函文、110年12月2日園警分交字第1100040637號函
      文、111年1月22日園警分交字第1110002296號函文（見本
      院卷第85頁、第91頁、第113頁）、違規採證照片（見本
      院卷第87頁）、前有測速照相之現場照片(見本院卷第88
      頁、第97頁、第127頁、第131頁）、雷達測速儀檢定合格
      證書（見本院卷第89頁）舉發員警答辯報告書（見本院卷
      第95頁）、速限標誌之現場照片（見本院卷第98頁）、勤
      務分配表（見本院卷第100頁）、舉發員警職務報告書（
      見本院卷第115頁）、臺61線沿線現場照片（見本院卷第1
      21至126頁）、行車記錄器畫面擷取照片（見本院卷第129
      至130頁）、汽車車籍查詢（見本院卷第133頁）、駕駛人
      基本資料（見本院卷第135至136頁）等資料各1份在卷可
      憑。
（二）本件被告認定原告有「汽車駕駛人行車速度，超過規定之
      最高時速逾20公里至40公里以內」之違規，並無違誤：
    ⒈按「（第1項）汽車駕駛人之行為有下列情形之一，當場不
      能或不宜攔截製單舉發者，得逕行舉發：七、經以科學儀
      器取得證據資料證明其行為違規。（第2項）前項第七款
      之科學儀器應採固定式，並定期於網站公布其設置地點。
      但汽車駕駛人之行為屬下列情形之一者，不在此限：九、
      行車速度超過規定之最高速限或低於規定之最低速限。（
      第3項）對於前項第九款之違規行為，採用固定或非固定
      式科學儀器取得證據資料證明者，於一般道路應於100公
      尺至300公尺間，於高速公路、快速公路應於300公尺至1,
      000公尺間，明顯標示之；其定點當場攔截製單舉發者，
      亦同」、「汽車駕駛人，行車速度，超過規定之最高時速
      ，或低於規定之最低時速，除有第43條第1項第2 款情形
      外，處新臺幣1,200元以上2,400元以下罰鍰」，為處罰條
      例第7條之2第1項第7款、第2項第9款、第3項前段、第40
      條分別定有明文。
    ⒉又目前我國警察取締超速駕駛之科學儀器可區分為二類，
      一為定點設置之固定式測速照相設備（包含有雷達、雷射
      與感應線圈等）（然感應線圈因尚未有國家檢驗標準，目
      前已暫停使用），一為手持或車裝流動測速儀器（發射兩
      條雷射光束計算目標車輛之進、出場時間）。後者又可分
      為二種，一為定置路旁附有照相機之固定雷射測速儀器，
      另一種為警員手持雷射測速槍，此或附照相功能或未具照
      相功能，確認超速後當場攔停舉發或逕行舉發。再按度量
      衡法第5條規定：「為確保交易公平、維護大眾安全健康
      及環境保護，主管機關得就供交易、證明、公務檢測、環
      境保護、公共安全、醫療衛生有關之度量衡器，指定為法
      定度量衡器」，而於「度量衡器檢定檢查辦法」第3條第1
      項第6款，並就「速度計」規定：「公務檢測用雷達測速
      儀」、「公務檢測用雷射測速儀（光達式）」及「公務檢
      測用感應式線圈測速儀」，均為應經檢定之法定度量衡器
      ，同辦法第17條第1 項亦規定檢定合格在使用中之度量衡
      器，應接受檢定機關（構）之定期或不定期檢查。是衡諸
      上開法令之意旨，可知經列為法定度量衡器之測速設備裝
      置，與大眾有關之公務檢測儀器，理應經由國家專責機關
      檢定合格後加以使用，並定期檢測，方能昭得公信。經查
      ，本件雷達測速儀拍攝之照片（見本院卷第87頁），其上
      有顯示測得系爭車輛之車速為時速「73km/h」，並記載主
      機為「2161」、證號為「J0GA0000000A」，核與被告所提
      出本件測速照相機之雷射測速儀檢定合格證書（見本院卷
      第89頁）上所載之「器號」與「檢定合格單號碼」相同，
      而上開雷射測速儀檢定合格單業經「財團法人工業技術研
      究院」檢定合格，檢定日期為「109年11月3日」、有效期
      限為「110年11月30日」。是本件案發時尚於該儀器有效
      期間內，該測速儀之精準度毋庸置疑，足認本件雷射測速
      儀器於110年8月19日7時15分許，測得系爭車輛之車速為
      時速「73km/h」，一切功能運作正常，並無被干擾之情事
      ，堪以認定。
    ⒊原告雖主張：本件原告違規日期係8月19日，卻遲至10月20
      日才收到罰單，因僅附上一張採證照片，已無法辨別警察
      取締是否符合正當法律程序，又從違規日期至原告收到罰
      單已超過2個月，原告亦無法取得行車記錄器之檔案進行
      判別等語。惟查，依處罰條例第90條規定：「違反本條例
      之行為，自行為成立之日起；行為有連續或繼續之狀態者
      ，自行為終了之日起，逾2個月不得舉發。但汽車肇事致
      人受傷或死亡案件，因肇事責任不明，已送鑑定者，其期
      間自鑑定終結之日起算；未送鑑定而須分析研判者，逾3
      個月不得舉發」，而本件違規時間係110年8月19日，舉發
      機關製單時間係110年10月13日，系爭舉發通知單於同年1
      1月20日合法送達原告，舉發機關並於109年10月13日即移
      送處罰機關(即被告)，此有原告違規查詢及違規歷史資料
      等報表各1紙(見本院卷第140頁、第142頁)附卷可稽，顯
      見舉發程序符合上開法條之規定，亦未違反最高行政法院
      110年度大字第2號裁定，是本件交通警察依法舉發應無違
      誤。復按行政罰法第27條規定：「（第1項）行政罰之裁
      處權，因3年期間之經過而消滅。（第2項）前項期間，自
      違反行政法上義務之行為終了時起算。但行為之結果發生
      在後者，自該結果發生時起算」，是本件裁處權時效之3
      年期間，應自110年8月19日開始起算，故被告於110年12
      月13日所開立原處分之裁決書，尚未逾3年時效期間，是
      本件被告依法裁處原告，並無違誤。是原告上開主張，顯
      係誤解法律之規定，亦屬卸責之詞，不足採信。
　　⒋原告又主張：本件並無速限照片，且照片日期係可事後進
      行變更，是否為當日照片並無法證實，且舉發員警並未提
      供當日移動式相機位置與「警52」標誌之相對位置影片，
      根本無法辯證測速照相機前100公尺至300公尺範圍內是否
      有設置「警52」速限告示牌等語。惟查：
　　⑴按處罰條例第7條之2第3項之規定，其立法目的乃係透過在
      交通違規路段前先行設置標牌之警告標誌或速限之禁制標
      誌提醒用路人，使得警方在執法採證上得以符合法定程序
      ，而大幅減低違法性之疑慮，且考量汽車駕駛人駕車行駛
      於一般道路或高速公路、快速道路之行車速度不同而為反
      應距離不同之區分，使汽車駕駛人於先行預見此一標牌之
      警告標誌或速限之禁制標誌時，有充分時間及距離反應行
      車速度，以符合該等路段之速限範圍，避免汽車駕駛人因
      反應時間及距離之不足，反而導致行車時遽採煞車或加速
      而有增加危險發生之可能性；又該條項規定為94年12月28
      日所新增，明白確認行政機關有此標示義務，如舉發者予
      以違反，卻不生相對應之法律效果，則無異使該規定成為
      具文，殊違本條項特別設立之本意；是以，舉發機關及被
      告自均須遵守此一最低程度之法定程序保障之要求。故舉
      發員警以科學儀器取得證據資料證明駕駛人有行車速度超
      過規定之最高速限或低於規定之最低速限，於一般道路應
      於100公尺至300公尺間，於高速公路、快速公路應於300
      公尺至1,000公尺間，明顯標示之。該明顯標示之要求，
      為上開規定所明確制訂，不但有其立法上目的之考量，且
      已屬超速舉發之正當程序之一部分，舉發機關自有遵守必
      要；倘未遵守，應屬違法。經查，本件舉發員警在使用測
      速儀器前，臺61線沿路上不僅設有「速限50」之標誌，且
      於原告超速違規地點前約177.6公尺處（即桃園市大園區
      台61線平面道路里程標29.5公里處，約橋墩編號PB102號
      附近），已明確設置有警「52」之標誌，且該標誌前方並
      未有任何樹枝或其他障礙物，阻擋用路人之視線，核與本
      院勘驗110年8月19日警車行車過程之錄影光碟內容略以：
      「（一）檔案名稱：1.查看警52密錄檔。⒈光碟播放時間
      共9秒，本檔案之錄影畫面係2021年8月19日7時許所錄製
      ，為警車上行車記錄器之錄影畫面。⒉錄影畫面時間7時56
      分19秒許，可清楚看見路邊設有『警52』之前有測速照相標
      誌」等情（見本院卷第146頁），大致相符，並有「前有
      測速照相」之現場照片、舉發機關110年12月2日園警分交
      字第1100040637號函文、舉發員警答辯報告書及職務報告
      書、臺61線沿線現場照片、行車器記錄器畫面擷取照片等
      資料（見本院卷第80頁、第91頁、第95頁、第115頁、第1
      21至126頁、第129至130頁）在卷可佐，縱舉發員警未提
      供測速照相機與「警52」標誌之相對位置之影片資料，已
      足使本院確信本件舉發員警確實係在執行取締本件超速違
      規前，即已在該路段設置上開警「52」之標誌，嗣以雷達
      測速儀器進行測速並拍照採證，其所得之違規採證照片，
      自得為裁處及認定違規事實之證據。是原告上開所述，顯
      係卸責之詞，不足採信。
　　⑵至原告表示：照片日期係可事後進行變更，是否為當日照
      片並無法證實云云。惟按當事人主張有利於己之事實者，
      就其事實有舉證之責任。民事訴訟法第277條前段定有明
      文。又上開規定依行政訴訟法第237條之9、第236條、第1
      36條之規定，於交通裁決事件準用之。當事人主張事實，
      須負舉證責任，倘其所提出之證據，不足為主張事實之證
      明，自不能認其主張之事實為真實。經查，本件原告並未
      提出任何證據以實其說，僅空言表示違規採證照片上之時
      間很容易進行變更等語，實難憑採。故原告上開主張，亦
      屬卸責之詞，自難採信。　
　　⒌原告再主張：本件舉發員警是否有隱藏性執法？且按桃園
      市警局交通警察大隊所提供之110年「測速照相設備」設
      置地點之更新表所公布資料，並無本件違規路段，且依「
      內政部警政署交通違規稽查作業注意事項」第4項有關交
      通違規以「非固定式」科學儀器採證時，包括地點及項目
      需經主管核定，並不得便衣執勤，且照相採證應於明顯公
      開處執法，並將違規要件完整攝入等語。惟查，依據被告
      所提供之「桃園市政府警察局交通大隊【大園分隊】31人
      勤務分配表」（見本院卷第100頁）觀之，本件舉發員警
      於110年8月19日6至10時確實應執行取締超速違規之勤務
      ，且該取締超速違規之勤務亦經主管「分隊長謝坤璋」核
      准。況關於員警執勤地點及方式，交通法規並未設有明文
      之限制，均委由員警依據道路之設置情形、交通流量、交
      通事故發生頻率、一般用路權人之便利性、員警值勤之安
      全性等一切因素綜合判斷後，始決定執行違規取締勤務之
      地點，況法律要求駕駛人應遵守道路交通安全規則，除有
      維持交通順暢之公益目的外，本兼及有保護用路權人生命
      、身體、健康法益之旨，實不應因執法單位有無取締行為
      、取締地點是否明顯、取締方式為何而有所不同，本件員
      警之採證地點既屬在一般公共、公開場合，即為在明顯處
      所公開執法，尚難指為隱匿拍攝。又原告主張：按桃園市
      警局交通警察大隊所提供之110年「測速照相設備」設置
      地點之更新表所公布資料，並無本件違規路段等語，惟按
      前述處罰條例第7條之2第1項第7款、第2項第9款等規定，
      在汽車駕駛人有行車速度超過規定之最高速限或低於規定
      之最低速限之情形時，例外得允許以固定式或非固定式科
      學儀器取證後逕行舉發，且該採證之科學儀器並非以有定
      期於網站公布設置地點之固定式科學儀器為限，而只須在
      一般道路應於100公尺至300公尺間，於高速公路、快速公
      路應於300公尺至1,000公尺間，明顯標示之已足。是本件
      系爭車輛所涉之違規為行車速度超過規定之最高速限，主
      管機關並無定期於網詀上公布其設置測速器地點之義務(
      參照臺北高等行政法院109年度交上字第217號判決及本院
      110年度交更一字第5號判決)。又本件舉發員警既然已在
      測速器設置位置之前方約177.6公尺處，設置有「警52」
      測速取締標誌告示牌，且依照該標誌擺放的位置並沒有任
      何遮蔽物阻擋，亦無標誌模糊、無法辨識或辨識不清等情
      ，原告行經本件違規地點路段自應遵守道路主管機關訂定
      之速限50公里行駛，但原告仍以時速73公里，超速23公里
      之速度行駛，顯已違背駕駛人應遵守道路交通標誌指示行
      駛之義務。另外，作業注意事項業於108年12月31日經內
      政部警政署以交字第10801763712號函停止適用，本件違
      規行為日即110年8月19日，上開作業注意事項已停止適用
      ，縱使本件舉發機關未依作業注意事項規定，亦無違反依
      法行政原則之情形（臺中高等行政法院109年度交上字第8
      0號判決意旨參照）。故原告上開諸多主張，均屬卸責之
      詞，不足採信。
　　⒍至原告主張：該路段標誌不僅高度未一致，且「速限50」
      之標誌顏色已褪色，不易識別，且當時原告係行駛於內側
      車道上，因中線車道有車，致使原告不易看見放置於外側
      路邊之「警52」告示牌等語。惟查，按行政程序法第92條
      第1項、第2項前段規定：「(第1項)本法所稱行政處分，
      係指行政機關就公法上具體事件所為之決定或其他公權力
      措施而對外直接發生法律效果之單方行政行為。(第2項)
      前項決定或措施之相對人雖非特定，而依一般性特徵可得
      確定其範圍者，為一般處分，適用本法有關行政處分之規
      定」，而交通標誌、標線、號誌之設置目的，在於提供車
      輛駕駛人及行人有關道路路況之警告、禁制、指示等資訊
      ，以便利行旅及促進交通安全，有無設置之必要，如何設
      置，設置何種標誌以及在何處設置，屬主管機關職權內依
      法裁量之範圍，是此一涉及特定地點、多數人及長期時間
      之交通管制行為，揆諸前揭法條意旨，當屬一般處分甚明
      。則既屬一般處分，依行政程序法第100條第2項、第110
      條第2項之規定，一般處分之送達得以公告為之，除公告
      另訂不同日期者外，自公告日起發生效力。就「警52」及
      「速限50」等標誌而言，主管機關之設置行為即屬一種「
      公告」措施，故就上開標誌於對外設置完成時，即發生效
      力，人民即有遵守之義務，尚非可由原告恣意決定是否遵
      守。況且原告若在主觀上就本件舉發地點路段之標誌設置
      ，認為有不符合設置規則相關規定之不當情事，固有循正
      當行政救濟途徑，向各該路段標線設置之權責主管機關陳
      述反映，促其檢討改善，或另循訴願、行政訴訟之爭訟途
      徑救濟。惟在該路段之標誌設置未依法定程序變更前，所
      有用路人仍應有遵守之義務。否則，倘若所有汽、機車駕
      駛人見主管機關所設置之標線、標誌或號誌，全憑主觀之
      認知，認為設置不當即可恣意違反，將如何建立道路上所
      劃設標誌、標線或號誌之公信力，交通安全之秩序亦將無
      從建立，其他用路人之生命、財產安全，將失去保障。再
      者，原告亦不得藉詞該路段「速限50」標誌之高度不一，
      有設計不良之情，而解免違規之責任，否則將令遵行法律
      規定及交通標誌行駛於該路段之人反覺不公平。何況，由
      原告所提供之110年10月20日行車記錄器之影像內容略以
      ：「（三）檔案名稱：甲證3_行車紀錄器影像檔00000000
      _01。⒈光碟播放時間共1分，本檔案之錄影畫面係2021年1
      0月20日7時許所錄製，為原告行車記錄器之錄影畫面，並
      非110年8月19日違規當時之行車畫面。⒉錄影畫面一開始
      ，可看見原告錄影當時天色昏暗，天空烏雲多等情。⒊錄
      影畫面時間7時17分32秒許，可清楚看見該路段之路邊設
      置有『速限50』之標誌。⒋錄影畫面時間7時18分18秒許，可
      清楚看見該路段之路邊設置有『速限50』之標誌」等情（見
      本院卷第146-147頁）觀之，縱使原告於110年10月20日錄
      製當天，該時天色昏暗，天空烏雲密佈，仍可分別於錄影
      畫面時間7時17分32秒許、7時18分18秒許等時間，清楚看
      見路邊設置有「速限50」之標誌，而非原告所述有不易識
      別路邊標誌之情。故原告上開主張，亦屬卸責之詞，不足
      採信。
    ⒎綜上所述，本件原告確有「汽車駕駛人行車速度，超過規
      定之最高時速逾20公里至40公里以內」之違規，而原告就
      本件超速違規，縱非故意，亦有「應注意、能注意，而未
      注意」之過失責任。是被告認定原告有「汽車駕駛人行車
      速度，超過規定之最高時速逾20公里至40公里以內」之違
      規，並無違誤。
（三）被告以原處分裁處原告罰鍰1,800元，並記違規點數1點，
      並無違誤：
    ⒈按「汽車駕駛人，行車速度，超過規定之最高時速，或低
      於規定之最低時速，除有第43條第1項第2款情形外，處新
      臺幣1,200元以上2,400元以下罰鍰」、「汽車駕駛人有下
      列各款所列條款之一者，除依原條款處罰鍰外，並予記點
      ：一、有第33條第1項、第2項、第38條第1項、第40條、
      第45條、第47條第1款至第3款、第48條、第49條或第60條
      第1項、第2項第1款、第2款情形之一者，各記違規點數1
      點」，處罰條例第40條、第63條第1項第1款分別定有明文
      。
    ⒉次按裁罰基準及處理細則第1條規定：「本細則依道路交通
      管理處罰條例第92條第4項規定訂定之」、第2條第1項、
      第2項規定：「處理違反道路交通管理事件之程序及統一
      裁罰基準依本細則之規定辦理。前項統一裁罰基準，如附
      件違反道路交通管理事件統一裁罰基準表」，核上開處罰
      條例第92條第4項所授權交通部會同內政部訂定之裁罰基
      準及處理細則及其附件「違反道路交通管理事件統一裁罰
      基準表」（下稱裁罰基準表），就其立法目的及功能，乃
      為防止處罰機關枉縱或偏頗，用以維持裁罰之統一性與全
      國因違反道路交通管理事件受處罰民眾之公平，不因裁決
      人員不同，而生偏頗，寓有避免各監理機關於相同事件恣
      意為不同裁罰之功能，並非法所不許，於憲法上保障人民
      財產權之意旨並無牴觸（此並有司法院釋字第511號解釋
      意旨理由足資參照），是被告自得依此裁罰基準表而為裁
      罰。
    ⒊原告確有「汽車駕駛人行車速度，超過規定之最高時速逾2
      0公里至40公里以內」之違規行為，已詳如前述，又依裁
      罰基準表規定：「汽車」、「駕駛人行車速度，超過規定
      之最高時速逾20公里至40公里以內」、於期限內到案聽候
      裁決者，處1,800元罰鍰。是被告依處罰條例第40條、第6
      3條第1項第1款及裁罰基準表等規定，裁處原告罰鍰1,800
      元，並記違規點數1點等處分，經核即屬於法有據，該等
      處分並無違誤。故原告訴請撤銷原處分為無理由，應予駁
      回。
（四）本件判決基礎已臻明確，兩造其餘之攻擊防禦方法及訴訟
      資料經本院審酌後，核與判決結果不生影響，無一一論述
      之必要，附此敘明。
五、本件第一審裁判費為裁判費300元，應由原告負擔，爰確定
    第一審訴訟費用額如主文第二項所示。
六、據上論結，本件原告之訴無理由，依政訴訟法第237條之8第
    1項、第98條第1項前段等規定，判決如主文。
中　　華　　民　　國　　111 　年　　7 　　月　　28　　日
　　　　　　　　　行政訴訟庭　法　官　黃漢權
上為正本係照原本作成。
如不服本判決，應於判決送達後20日內，向本院提出上訴狀並表
明上訴理由（原判決所違背之法令及其具體內容或依訴訟資料可
認為原判決有違背法令之具體事實），其未載明上訴理由者，應
於提出上訴後20日內向本院補提理由書（上訴狀及上訴理由書均
須按他造人數附繕本，如未按期補提上訴理由書，則逕予駁回上
訴），並應繳納上訴裁判費新臺幣750元。
中　　華　　民　　國　　111 　年　　7 　　月　　28　　日
　　　　　　　　　　　　　　　書記官　蕭竣升